【裁判字號】    89,自,32
【裁判日期】    890621
【裁判案由】    詐欺
【裁判全文】
臺灣屏東地方法院刑事判決                            八十九年度自字第三二號
    自  訴  人  甲○○
    被      告  乙○○
    被      告  丙○○
右列被告因詐欺案件，經自訴人提起自訴，本院判決如左：
     主  文
乙○○、丙○○均無罪。
     理  由
一、自訴意旨略以：乙○○、丙○○係夫妻關係，明知已無清償之能力，竟基於犯意
    之連絡，共同意圖為自己不法之所有，明知其等土地已遭查封，竟利用遭查封前
    申請之地籍資料和所有權狀，持向自訴人借款並約定辦理抵押權設定登記，佯稱
    「錢有急用，土地一切沒問題」等語，遂先向自訴人詐取新台幣（下同）二十萬
    元，並由丙○○取款、提供乙○○支票一紙為憑，自訴人不疑而交付上開款項，
    翌日自訴人向地政機關申請辦理抵押權設定登記遭退件，支票早已係拒絕往來戶
    ，經自訴人催討，被告均避不見面，至此自訴人方發覺為被告二人所詐騙，因認
    被告二人涉犯刑法第三百三十九條第一項之詐欺取財罪等語。
二、按刑法第三百三十九條第一項所定之詐欺罪，係指意圖為自己或第三人不法之所
    所有，以詐術使人將本人或第三人之物交付者，所謂以詐術使人交付，必須被詐
    欺人因其詐術而陷於錯誤，若其所用方法，不能認為詐術，亦不致使人陷於錯誤
    ，即不構成該罪，最高法院四十六年台上字第二六０號判例足參。查本件被告乙
    ○○、丙○○固坦認向自訴人借款二十萬元未還，惟堅詞否認有何詐欺犯行，辯
    稱：其等持土地所有權狀、印鑑及身分證明等文件央託代書即自訴人之子林勝利
    辦理俗稱「二胎」之抵押貸款，然因林勝利遲未貸得款項，被告乃向自訴人商借
    以應急，自訴人認被告所有土地仍有價值，始允予借貸，被告並未施用詐術等語
    。經查自訴人之子林勝利職業為代書，見被告所有土地雖已辦理第一順位之抵押
    權登記，然因仍有逾二十萬元之價值可供設定第二順位抵押權，自訴人乃允借二
    十萬元等情，業據證人林勝利結證屬實；又自訴人與被告簽定不動產抵押權設定
    契約後，經向地政機關申請辦理抵押權設定登記，因該第一順位抵押權人已向法
    院聲請查封該土地，並經地政機關完成查封登記，致上開第二順位抵押權登記之
    申請遭退件等情，亦據證人林勝利證述無訛。惟按實施查封後，債務人就查封物
    所為移轉、設定負擔或其他有礙執行效果之行為，對於債權人不生效力，強制執
    行法第五十一條第二項固有明文規定。故債務人與第三人間就上開查封物所為之
    移轉、設定負擔或其他有礙執行效果之行為，僅對債權人不生效力，於債務人與
    第三人間仍屬有效，亦即本件抵押權設定契約之效力，於自訴人與被告間仍然存
    在；參以自訴人之子林勝利職業代書，其受託辦理第二順位抵押權設定登記，倘
    認擔保品為借貸之要件，自得要求設定抵押權登記完成後始交付現金，且不動產
    遭第一順位抵押權人查封亦非全然不可預見，自訴人竟捨此而弗為；至被告簽立
    支票交付自訴人，係經自訴人索討後始簽發，為被告所供明，亦為自訴人所不否
    認，則該支票係事後所簽發，尚難以之推定借款之初係出詐騙。綜上所述，自訴
    人答允被告借貸，實因該土地於設定第一順位抵押權後，尚有剩餘價值，而非出
    於被告詐騙，從而本件尚難認被告施用詐術，應屬單純之民事糾葛，此外即查無
    其他積極證據足佐被告二人有何詐欺犯行，揆諸上開判例意旨，自應為被告二人
    無罪之諭知。
據上論斷，應依刑事訴訟法第三百四十三條、第三百零一條第一項，判決如主文。
中      華      民      國      八十九      年    六    月    二十一    日
                                      臺灣屏東地方法院刑事第二庭
                                          法  官  蕭世昌
右正本證明與原本無異。
對於本判決如有不服應於收受送達後十日內向本院提出上訴書狀上訴於台灣高等法院
高雄分院並按他造當事人之人數附具繕本。
                                          書記官  曾文玲
中      華      民      國      八十九      年      六      月  二十一  日


司法院資訊處製作；財團法人民間司法改革基金會備份。
